# 合并报表中的子公司法定储备项目列报

提问人：chuyazhou 时间：2017-05-23 11:10:34
目前做的项目在编制合并报表时大部分均采用将子公司的法定盈余公积在合并报表中列示为未分配利润，但最近看有的境外上市的公司编制的合并报表（需要在香港披露其报表）将子公司按照中国法律相关规定强制提取的法定盈余公积在合并报表中仍列示为法定储备盈余公积，这方面是否有明确的规定啊。如果合并报表中未分配利润反应的是真实的可供母公司股东分配的利润，（不考虑子公司亏损等情况），好像恢复母公司股东享有的子公司的盈余公积仍在盈余公积而非未分配利润列报更为合理。

回答人：chenyiwei
这个问题已经讨论过多次，最早的起源是 2007 年 4 月第一版《企业会计准则讲解》中要求“在当期合并财务报表中不需再将已经抵销的提取盈余公积的金额调整回来”，即合并报表层面不要求恢复盈余公积。 2008 、 2010 版的《企业会计准则讲解》对该表述进行了修改，修改为“应当关注合并所有者权益变动表“未分配利润”的年末余额，将其中子公司当年提取的盈余公积归属于母公司的金额进行单项附注披露”，即讲解中不再强制性规定不得恢复子公司的盈余公积。但是，由于 2007 版讲解的影响，就形成了目前实务中合并报表层面不恢复子公司盈余公积的惯例。
实际上，从纯技术层面来看，合并报表层面按比例恢复子公司盈余公积中归属母公司股东的部分确实更加合理。
另外，对专项储备、一般风险准备这样有特定用途限定的留存收益，在实务中一般还是会恢复子公司的此类留存收益中按比例由母公司享有的部分的。